最高法院刑事判決　　　　　　　　　　　　　　　九十三年度台上字第一０七六號
　　上　訴　人　甲○○
右上訴人因違反毒品危害防制條例案件，不服台灣高等法院台中分院中華民國九十二
年十一月二十八日第二審判決（九十二年度上重訴字第三九號，起訴案號：台灣南投
地方法院檢察署九十二年度偵字第二八一號），提起上訴，本院判決如左：
    主  文
原判決撤銷，發回台灣高等法院台中分院。
    理  由
本件原判決認定上訴人甲○○意圖營利，基於販賣第一級毒品海洛因之概括犯意，先
自一名綽號叫「阿猴」之不詳姓名成年男子處購得第一級毒品海洛因後，使用黑色包
裝紙包裝，然後以其所有之０九三０｜三七三二三一號行動電話為聯絡工具，連續販
賣海洛因予下列之人：(一)自民國（下同）九十一年十二月十五日左右起，至九十二年
一月七日晚間八時許止，許億成先後在南投縣草屯地區，以不特定之公共電話打上訴
人所有之上開０九三０｜三七三二三一號行動電話聯絡上訴人，然後雙方約定於草屯
鎮○○路眼鏡釣蝦場，草屯鎮○○路上毅大樓即上訴人住處外等處交易毒品，上訴人
以此方式，以每次一包，每包新台幣（下同）一千元之價格，連續販賣海洛因予許億
成二十次，共得款二萬元。(二)自九十一年十一月中旬某日起，至九十一年十二月二十
二日前某時止，徐銘宏以其所有之０九五三｜三五九八八六號行動電話、０四九｜0
000000號電話與上訴人所有之上開０九三０｜三七三二三一號行動電話聯絡，
然後雙方約定在南投縣草屯鎮○○路麥當勞、虎山路炎峰國小旁等處交易毒品，上訴
人以此方式，以每次五百元之價格，連續販賣海洛因予徐銘宏五次，共得款二千五百
元。(三)自九十一年十一月底某日止，至九十一年十二月二十二日某時止，謝鎮宗透過
綽號「金城」之成年男子介紹與上訴人認識後，即以其所有之電話及公用電話撥打上
訴人所有之上開０九三０｜三七三二三一號行動電話聯絡交易毒品，上訴人以此方式
，在南投縣草屯鎮○○○○○路口（一多一魯肉飯前）等處，以每次一包，每包一千
元之價格，連續販賣海洛因予謝鎮宗二十次，共得款二萬元。嗣上訴人於九十二年一
月八日上午十時三十九分許，在南投縣草屯鎮○○路六０六號草屯郵局前為警查獲，
並自上訴人身上扣得以黑色包裝紙包裝之海洛因一包及其所有之上開０九三０｜三七
三二三一號行動電話一具，另在其妻林玉娟之胸罩內，扣得上訴人為躲避警方查緝所
藏置之海洛因三包（合計淨重零點五五公克，包裝重零點六公克，林玉娟共同持有毒
品部分，業經原審以九十二年度投刑簡字第一三九號、九十二年度簡上字第四四號判
處有期徒刑五月，緩刑二年確定在案）；並經上訴人同意後，由警方在南投縣草屯鎮
○○路三四二號上毅大樓六樓之六其租住處進行搜索，扣得上訴人所有之海洛因三十
六包（連同上開在上訴人身上查扣之一包共三十七包，合計淨重七點零六公克，包裝
重七點七三公克，併計後其妻胸罩內查獲之三包，則共計四十包，淨重七點六一公克
）、供分裝毒品用之杓子一支、黑色包裝紙四十張及小塑膠袋三十二個等物，始循線
查獲上情等情，因而撤銷第一審判決，改判仍論處上訴人連續販賣第一級毒品罪刑，
固非無見。
惟查：(一)證人徐銘宏雖於警訊時指證稱：伊於九十一年十一月起向上訴人購買海洛因
，次數約五次，每次購買海洛因之價錢約五百元、一千元不等云云（見偵查卷第六十
頁、第六十一頁所附警訊筆錄），然其於一審則翻異其詞，改稱：伊毒品的來源是向
一個綽號「老鼠」的買的，伊向老鼠購買海洛因之次數應該在十次以上等語，並稱：
「當初因為違反毒品要觀察勒戒、驗尿，當時警察說如果我指證被告（指上訴人甲○
○）的話，就不用驗尿，所以我才指證。……」等語（見一審訴字卷第五十九頁至第
六十頁），為判斷徐銘宏上揭翻供之詞是否真實，自有傳喚於警訊時訊問徐銘宏之警
員到庭作證，並調查徐銘宏所稱伊向綽號「老鼠」者購買海洛因等情是否實在之必要
，原審漏未為上揭證據調查，遽認徐銘宏於警訊之證詞較屬可信，而為判決，不無應
於審判期日調查之證據未予調查之違誤。(二)查獲扣案之黑色包裝紙四十張、及小塑膠
袋三十二個，倘上訴人尚未使用於包裝所販賣之海洛因毒品，似僅能認係供犯罪預備
之物，而依刑法第三十八條第一項第二款規定沒收，原判決未詳予查明，遽認係上訴
人供販賣第一級毒品犯罪所用之物，而併依毒品危害防制條例第十九條第一項宣告沒
收，亦不無違誤。以上或為上訴意旨所指摘，或為本院得依職權調查之事項，應認原
判決有撤銷發回更審之原因。
據上論結，應依刑事訴訟法第三百九十七條、第四百零一條，判決如主文。
中　　　華　　　民　　　國　　九十三　　年　　　三　　　月　　　四　　　日
                              最高法院刑事第十二庭
                                  審判長法官  陳　正　庸
                                        法官  王　居　財
                                        法官  張　清　埤
                                        法官  林　開　任
                                        法官  呂　永　福
      右正本證明與原本無異
                                              書  記  官
中　　　華　　　民　　　國　　九十三　　年　　　三　　　月　　 十一 　　日
                                                                        Ｋ
